臺灣基隆地方法院基隆簡易庭民事判決
原　　　告　台北富邦商業銀行股份有限公司
法定代理人　韓蔚廷
訴訟代理人　范網良
被　　　告　白聖立原名：白嘉.
　　　　　　陳秀霞
上列當事人間請求撤銷贈與行為及塗銷所有權移轉登記事件，本
院於民國100年1月5日言詞辯論終結，判決如下：
    主  文
被告白聖立、陳秀霞就如附表所示之不動產，於民國九十四年二
月十七日所為之贈與行為及於民國九十四年三月三日所為移轉所
有權登記之行為應予撤銷。
被告陳秀霞就第一項撤銷之部分應塗銷所有權移轉登記。
訴訟費用新臺幣貳仟捌佰柒拾元由被告負擔。
    事實及理由
一、原告起訴主張：被告白聖立（原名：白嘉慶）於民國93年12
    月30日向原告借款30萬元，而至94年8 月30日止，尚積欠新
    台幣（下同）26萬8,535 元本金及自94年8 月30日起至清償
    日止按年息10.6% 計算之利息，暨自94年10月1 日起至清償
    日止，逾期在6 個月以內者，按上開利率10% ，逾期超過6
    個月者，按上開利率20% 計算之違約金，且經臺灣基隆地方
    法院於94年12月29日以94年度促字第16833 號核發支付命令
    確定在案。詎被告白聖立明知上開債務尚未清償，竟於94年
    2 月17日即將其所有如附表所示之不動產（下稱系爭不動產
    ）無償贈與其妻即被告陳秀霞而為脫產，並於同年3 月3 日
    辦妥所有權移轉登記，依民法第244 條第1 項之規定，債務
    人所為之無償行為，有害及債權者，債權人得聲請法院撤銷
    之，本件被告間意圖脫產之移轉所有權行為，已明顯損害原
    告之債權，為此提起本訴，並聲明：(一)被告間就系爭不動產
    所為之贈與行為及所有權移轉登記均應予撤銷；(二)被告陳秀
    霞應將上開所有權移轉登記塗銷等語。
二、被告黃建華答辯略以：伊於93年12月30日確實有向原告貸款
    30萬元，且尚未償畢。惟伊之所以將系爭不動產贈與被告陳
    秀霞，乃因伊向原告貸款後，未能拿到所承包工程之工程款
    ，導致在外欠債，無力清償，始聽從父親之建言，為了保障
    妻子陳秀霞的權利而將系爭不動產贈與陳秀霞，伊也想要還
    錢，但目前真的沒有錢等語；被告陳秀霞則辯稱略以：伊不
    清楚被告白聖立有向原告貸款之事，而將系爭不動產贈與給
    伊，對伊才有保證等語。
三、按債務人所為之無償行為，有害及債權者，債權人得聲請法
    院撤銷之；債權人依第1 項規定聲請法院撤銷時，得並聲請
    命受益人或轉得人回復原狀，民法第244 條第1 項、第4 項
    前段定有明文。原告主張之上開事實，業據原告提出與其所
    述相符之94年度促字第16833 號支付命令暨確定證明書、土
    地登記第二類謄本、建物登記第二類謄本及異動索引等件影
    本為證，且為被告白聖立所不爭執，堪認原告主張屬實。又
    被告白聖立93年度當年所得總收入為33萬8,019 元，於94年
    時僅餘25萬1,500 元，有本院依職權調取被告白聖立之稅務
    電子閘門財產所得調件明細表可證，復佐以被告白聖立自承
    其係於向原告貸款後，因無力清償，為保障被告陳秀霞之權
    利，始為上開贈與行為，足證被告白聖立為系爭不動產之贈
    與時，其所有收入顯已不足清償債務，故而，被告間就系爭
    不動產所為之無償行為，自屬有害於原告之債權。又被告陳
    秀霞雖辯稱：伊不知被告白聖立有上開債務之存在，惟上開
    債務確實存在，已如前述，且被告陳秀霞是否知悉上開債務
    之存在，亦無礙於原告撤銷權之行使，是其所辯，並不足採
    。
四、從而，原告依民法第244 條第1 項、第4 項之規定，請求法
    院撤銷被告間就系爭不動產所為之贈與行為及因履行該贈與
    原因之所有權移轉登記之物權行為，及塗銷該所有權移轉登
    記，為有理由，應予准許。
五、末按，本件判決係命債務人為一定之意思表示，依強制執行
    法第130 條第1 項規定，視為自判決確定或執行名義成立時
    ，已為其意思表示，此係因該項債務，僅在使債權人取得債
    務人之意思表示之法律效果，即可達執行之目的，如為宣告
    假執行，將使債務人即被告意思表示之效力提前發生，與強
    制執行法第130 條規定不合，自亦不適於宣告假執行。爰不
    依職權宣告假執行，併予敘明。
六、訴訟費用新台幣2,870元（即第一審裁判費2,870元）由被告
    負擔。
七、依民事訴訟法第78條、第87條第1項，判決如主文。
中    華    民    國  100    年    1    月    19    日
                  基隆簡易庭法  官  周霙蘭
以上正本係照原本作成。
對於本件判決如有不服，應於收受送達後20日內向本院提出上訴
書狀，上訴於本院合議庭，並按他造當事人之人數附具繕本。
中    華    民    國   100    年    1     月    19    日
                            書記官  王毓嫻
【附表】
附表：不動產標示
┌─────────────────────────────────────────────────┐
│99年度基簡字第975號                                                                               │
├─┬────────────────────────┬─┬─────┬──────────────┤
│編│  土          地          坐          落        │地│ 面    積 │  權   利   範   圍         │
│  ├───┬─────┬───┬───┬──────┤  ├─────┤                            │
│號│縣  市│鄉鎮市區  ○  段  ○○段  │  地    號  │目│ 平方公尺 │                            │
├─┼───┼─────┼───┼───┼──────┼─┼─────┼──────────────┤
│1 │基隆市│暖暖區    ○○○段│東勢坑│0000-0000   │建│1,484.00  │  325/10000                 │
└─┴───┴─────┴───┴───┴──────┴─┴─────┴──────────────┘
┌─┬─────┬───────┬───┬─────────────────────┬───────┐
│編│          │              │建築式│      建物面積（平方公尺）                │  權利        │
│  │          │基  地  坐  落│樣主要├───────────┬─────────┤              │
│  │ 建   號  │--------------│建築材│樓    層    面    積  │ 附屬建物主要建築 │              │
│  │          │建  物  門  牌│料及房│                      │                  │              │
│號│          │              │屋層數│合                計  │ 材料及用途       │  範圍        │
├─┼─────┼───────┼───┼───────────┼─────────┼───────┤
│1 │00000-000 │基隆市○○段東│鋼筋混│第6層：70.69          │陽台：9.88        │  全部        │
│  │          │勢坑小段      │凝土造│合 計：70.69          │                  │              │
│  │          │0000-0000地號 │      │                      │                  │              │
│  │          │----------    │      │                      │                  │              │
│  │          │----基隆市暖暖│      │                      │                  │              │
│  │          │區○○街56之4 │      │                      │                  │              │
│  │          │號6樓         │      │                      │                  │              │
│  ├─────┼───────┴───┴───────────┴─────────┴───────┤
│  │ 備   考  │共有部分：1.暖暖段東勢坑小段00000-000（權利範圍：10000分之203），面積：1,154.82平 │
│  │          │            方公尺                                                                │
└─┴─────┴─────────────────────────────────────────┘